【裁判字號】    89,訴,410
【裁判日期】    890720
【裁判案由】    違反毒品危害防制條例
【裁判全文】
臺灣基隆地方法院刑事判決                          八十九年度訴字第四一號
    公  訴  人  臺灣基隆地方法院檢察署檢察官
    被      告  甲○○
右列被告因違反毒品危害防制條例案件，經檢察官提起公訴（八十九年度毒偵緝字第
一二七號、八十九年度毒偵字第一○一七號），本院判決如左：
決如左：
    主  文
甲○○連續施用第一級毒品，處有期徒刑捌月，扣案之毒品海洛因（淨重零點參貳公
克）沒收銷燬之、注射針筒陸支均沒收；又連續施用第二級毒品，處有期徒刑陸月。
應執行有期徒刑壹年，扣案之毒品海洛因（淨重零點參貳公克）沒收銷燬之、注射針
筒陸支均沒收。
    事  實
一、甲○○前因施用毒品案件，經本院以八十八年度毒聲字第一六九八號裁定送觀察
    、勒戒後，認無繼續施用毒品之傾向，由台灣基隆地方法院檢察署檢察官於民國
    （下同）八十八年九月十三日以八十八年度毒偵字第二六五號、第四四一號為不
    起訴處分確定。詎其於五年內復基於施用第一級毒品海洛因之概括犯意，自八十
    八年十一月二十八日為警查獲採尿時（或前五日內）起至八十九年三月二十二日
    止，連續在其位於台北縣平溪鄉○○路一一四號住處，以將第一級毒品海洛因摻
    水後以針筒注射方式，施用海洛因多次；另基於施用第二級毒品安非他命之概括
    犯意，自八十八年十一月二十八日為警查獲採尿時（或前二、三日）起至八十九
    年三月二十二日為警緝獲採尿時（或前二、三日）止，連續在不詳地點，施用安
    非他命二次。嗣先於八十八年十一月二十八日二十一時三十分許，在台北縣平溪
    鄉東勢村北四十三線芊蓁林旁，為警查獲，並扣得其所有供施用海洛因用之注射
    針筒二支；繼經通知未到而遭台灣基隆地方法院檢察署通緝，而於八十九年三月
    二十二日十九時許，在其上開住處為警緝獲，並扣得毒品海洛因（淨重○．三二
    公克）及其所有供施用海洛因用之注射針筒四支。經本院以八十九年度毒聲字第
    三六六號裁定送觀察、勒戒後，有繼續施用毒品傾向
二、案經台北縣警察局瑞芳分局、基隆市警察局第二分局報請台灣基隆地方法院檢察
    署檢察官偵查起訴。
    理  由
一、訊據被告甲○○固坦承有自八十九年二月上旬某日起至八十九年三月二十二日止
    施用第一級毒品之犯行，然矢口否認有何施用第二級毒品安非他命及在八十八年
    十一月二十八日第一次查獲時有施用第一級毒品海洛因等犯行。惟查，被告於八
    十八年十一月二十八日為警查獲及八十九年三月二十二日緝獲時所採尿液，經送
    法務部調查局以氣相層析質譜儀複驗之結果，均呈嗎啡（即海洛因水解後之狀態
    ）及甲基安非他命陽性反應，且被告另於八十九年三月二十二日送台灣基隆看守
    所附設勒戒處所執行觀察勒戒時所採尿液，經送省立基隆醫院檢驗結果，亦同上
    反應等情，有法務部調查局（八九）陸（一）字第８９０３６３０７號、（８９
    ）陸（四）字第８９０３４５８０號鑑驗通知書及台灣基隆看守所附設勒戒所報
    告書所附省立基隆醫院尿液檢驗單在卷可證。按：
    (一)甲基安非他命經口服投與後約百分之七十於二十四小時內自尿中排出，約百分
      之九十於九十六小時內自尿中排出，由於目前國內尿液中甲基安非他命之檢驗
      僅為鑑定其是否呈陽性反應尚未定其含量，且甲基安非他命成分之檢出與其投
      與方式、投與量、個人體質、採尿時間與檢測儀器之精密度等諸多因素有關，
      因此僅憑尿液中呈安非他命陽性反應，並無法確實推算吸食時間距採集時間之
      長短，惟依上述資料推斷，最長可能不會超過四日，有行政院衛生署藥物食品
      檢驗局八十一年二月八日（81）藥檢壹字第００一一五六號函可參，足見被告
      於經警查獲暨緝獲當時（或前二、三日），應有施用第二級毒品安非他命之犯
      行。
    (二)嗎啡經化學合成可製得二乙醯嗎啡（即海洛因），海洛因施打入人體，經新陳
      代謝作用又可分解生成嗎啡，故嗎啡或海洛因在進入人體後，均以嗎啡形態排
      於尿液中，從尿液中無法檢驗分辨係施打（或吸食）嗎啡或海洛因；又一般人
      施打海洛因或嗎啡後，八小時內約有百分之八十量於尿中排出，二十四小時後
      剩餘量之百分之九十再排出，七十二小時後仍有微量排出，而因人體代謝差異
      （即成癮者），其代謝時間慢，故於一百二十小時內（即五日內）利用較具公
      信力之儀器（如氣相層析質譜儀）仍「可能」被檢出，因本件尿液檢驗係以上
      開精密儀器檢驗，堪認被告於為警查獲前五日內，應有施用毒品之行為。又現
      時施用第一級毒品係以施用海洛因最為常見，施用嗎啡者甚為少見，本院因認
      被告所施用者係屬海洛因。
    此外扣得之毒品經送法務部調查局鑑定結果，確屬第一級毒品海洛因（淨重○．
    三二公克）無訛，有該局八十九年五月四日鑑定通知書一紙在卷可憑，復扣得被
    告所有供施用毒品所用之注射針筒六支在案可資佐證，是被告上開所辯，純屬飾
    卸之詞，委無足採。又被告前因施用毒品案件，經本院以八十八年度毒聲字第一
    六九八號裁定送觀察、勒戒後，認無繼續施用毒品之傾向，由台灣基隆地方法院
    檢察署檢察官於八十八年九月十三日以八十八年度毒偵字第二六五號、第四四一
    號為不起訴處分確定，復因本件犯行再送觀察勒戒後，認有繼續施用毒品傾向等
    情，有台灣基隆地方法院檢察署上開不起訴處分書及台灣基隆看守所八十九年四
    月八日基所戒字第一四四二號函附之證明書各一份在卷可稽。綜上所述，本件事
    證已臻明確，被告犯行洵堪認定。
二、核被告所為，係犯毒品危害防制條例第十條第一項、第二項之罪。又其於施用毒
    品前後持有海洛因、安非他命之低度行為，應為施用之高度行為所吸收，不另論
    罪。被告先後多次施用海洛因及安非他命等犯行，各自時間緊接，所犯構成要件
    皆相同，均為連續犯，依法均應論以一罪，並各自加重其刑。被告所犯上開二罪
    ，犯意各別，行為互殊，應分論併罰之。另被告於八十八年十一月二十八日（或
    前五日內）之施用第一級毒品海洛因犯行，雖未據起訴，惟此部分因與已起訴且
    經認定有罪部分，有裁判上一罪之連續犯關係，依審判不可分原則，本院自應併
    予審理，附此敘明。爰審酌被告犯罪之動機、吸食頻率、曾有施用毒品前科仍不
    知悔改，所生危害及犯罪後態度等一切情狀，分別量處如主文所示之刑，並定其
    應執行之刑。扣案之海洛因（淨重○．三二公克）屬違禁物，應沒收銷燬之，而
    扣得之注射針筒六支屬被告所有供施用毒品之器具，業據其供明在卷，依法予以
    沒收；至另扣得之香菸二支雖為被告所有，然被告辯稱並非供其施用毒品之物，
    且香菸內留有血漬，可徵所扣之香菸應非以摻入方式供被告施用海洛因，爰不為
    沒收之諭知，併予敘明。
據上論斷，應依刑事訴訟法第二百九十九條第一項前段，毒品危害防制條例第十條第
一項、第二項、第十八條第一項前項，刑法第十一條前段、第五十六條、第五十一條
第五款、第三十八條第一項第二款，判決如主文。
本案經檢察官周慶華到庭執行職務
中      華      民      國    八十九    年    七      月     二十     日
                                台灣基隆地方法院刑事第二庭
                                        法      官  林玉珮
右正本證明與原本無異。
對於本件判決如有不服，應於收受送達後十日內，向本院提出上訴書狀，上訴於臺灣
高等法院，並按他造當事人之人數附具繕本。
                                        書  記  官  莊怡麗
中      華      民      國    八十九    年    八      月      一      日
附錄論罪法條
毒品危害防制條例第十條第一項、第二項：
施用第一級毒品者，處六月以上五年以下有期徒刑。
施用第二級毒品者，處三年以下有期徒刑。


司法院資訊處製作；財團法人民間司法改革基金會備份。
